臺灣高等法院刑事判決　　　　　　　　94年度上訴字第2575號
上　訴　人　臺灣基隆地方法院檢察署檢察官
被　　　告　甲○○
上列上訴人因被告誣告案件，不服臺灣基隆地方法院94年度訴字
第519號，中華民國94年6月16日第一審判決（起訴案號：臺灣基
隆地方法院檢察署94年度偵字第1860號），提起上訴，本院判決
如下：
    主  文
上訴駁回。
    理  由
一、公訴意旨略以：被告甲○○為乙○○之長兄，兩人與母親湯
    林金治及其他兩位兄弟湯文祥、湯文鐘共同居住設址於基隆
    市○○路31巷41號房屋之不同樓層。甲○○明知乙○○並無
    竊佔或毀損前述地址基隆市○○路31巷41號之房屋，竟基於
    使乙○○受刑事處分之犯意，於民國86年間起至93年止，連
    續5度向原法院及臺灣基隆地方法院檢察署檢察官誣指乙○
    ○意圖為自己不法之利益，竊佔位於基隆市○○路31巷41號
    之房屋，且開設神壇、私設鐵門上鎖，以及於83年間，擅自
    將該房屋整修成廟宇之外觀云云，以此不實之事實，對乙○
    ○提出竊佔或毀損之自訴或告訴，致使乙○○以被告之身分
    ，分別經原法院以86年度自字第2號、本院以86年度上易字
    第4823號審理，經臺灣基隆地方法院檢察署檢察官以86年度
    偵字第1552號、89年度偵字第5010號、90年度偵續字第45號
    、91年度上聲議字第7號及93年度偵字第2029號偵查。嗣經
    乙○○提出告訴，因認被告係犯刑法第169條第1項之誣告罪
    嫌等語。
二、按已經提起公訴或自訴之案件，在同一法院重行起訴者，受
    理該後起訴案件之法院，應諭知不受理之判決，刑事訴訟法
    第303條第2款定有明文。此乃一事不再理之刑事訴訟法上重
    要原則，蓋對同一被告之一個犯罪事實，祇有一個刑罰權，
    不容重複裁判，故檢察官就同一事實先後兩次起訴，法院應
    依法就後起訴部分諭知不受理之判決；又法院對於提起公訴
    之案件，應先為形式上之審理，如經形式上審理後，認為欠
    缺訴訟要件，即應為形式之判決，毋庸再為實體上之審理（
    最高法院55年台非字第176號、72年台上字第4481號判例參
    照）；此所謂同一案件，關於實質上一罪或裁判上一罪，均
    有其適用；而連續犯及想像競合犯均屬裁判上一罪，其一部
    分犯罪經提起公訴或自訴者，效力及於全部，若檢察官復對
    於連續犯或想像競合犯其他部分事實重行起訴，自應諭知不
    受理之判決 (最高法院26年渝上字第135號判例意旨可資參
    照)。再者，裁判確定前所觸犯之數罪，各罪間若具有下列
    三個要件，即有刑法第56條連續犯之適用，(一)主觀上，各
    犯罪係基於一概括犯意而生，亦即多次之犯行自始出於一預
    定之犯意計劃。(二)數行為間具有連續性，亦即於時間、空
    間、場所、機會上具有密切連接之特性而言。(三)所犯數罪
    屬刑法上同一罪名之罪。
三、查本件被告甲○○意圖使鄰居沈麗珠受刑事處分而於民國92
    年9月4日具狀指陳不實事項向臺灣基隆地方法院檢察署檢察
    官告發沈麗珠涉嫌竊盜、侵占等罪（即臺灣基隆地方法院檢
    察署92年度他字第339號案件）之誣告犯行，業經臺灣基隆
    地方法院檢察署檢察官偵查終結，於94年3月8日以93年度偵
    字第1850號提起公訴，而先行起訴在案，並經原法院於94年
    5月19日以94年度訴字第245號判處被告甲○○有期徒刑6月
    在案（尚未確定），此有上述起訴書、判決書及原法院公務
    電話紀錄表各1份在卷可稽。查被告甲○○被訴上開案件之
    犯罪事實，被告係於92年9月4日具狀指陳不實事項向臺灣基
    隆地方法院檢察署檢察官誣告沈麗珠涉嫌竊盜、侵占等罪名
    ；而本件公訴意旨所起訴被告甲○○之犯罪事實，係被告自
    民國86年間起至93年間止，連續5度向原法院及臺灣基隆地
    方法院檢察署檢察官誣告乙○○涉嫌竊佔、毀損等罪名。本
    院審核被告前述誣告案件犯罪事實，雖被害人不相同，然犯
    罪事實之構成要件均屬相同，其行為之方法俱係以具狀指陳
    不實事項向臺灣基隆地方法院檢察署檢察官或原法院誣告特
    定人犯罪，而前案之行為時間係92年9月4日，與本案之行為
    時間（86年間起至93年間止）俱屬緊接，可見被告就本案之
    數行為與前案犯行，均係基於概括之犯意反覆為之，且所犯
    罪名與前案均屬刑法上之誣告罪，係刑法第56條規定之連續
    犯，具有裁判上一罪關係，屬於法律上之同一案件，為前案
    之起訴效力所及。前案既先經起訴，檢察官復於94年6月9日
    （原法院收案繫屬日期）提起本件公訴，自屬對於已經提起
    公訴之案件在同一法院重行起訴，揆諸上述說明，原審不經
    言詞辯論，逕為公訴不受理之判決，經核於法並無不合。公
    訴人循告訴人之請求以本案與台灣基隆地方法院94年度訴字
    第245號判決非基於一個誣告之概括犯意所為，斷無認定連
    續犯之理為由提起上訴，指摘原判決不當，為無理由，應予
    駁回。
據上論斷，應依刑事訴訟法第368條，判決如主文。
本案經檢察官王安明到庭執行職務。
中　　華　　民　　國　　94　　年　　9 　　月　　22　　日
                  刑事第十七庭審判長法　官  鄭文肅
                                    法  官  施俊堯
                                    法  官  蘇隆惠
以上正本證明與原本無異。
檢察官如不服本判決，應於收受送達後十日內向本院提出上訴書
狀，其未敘述上訴之理由者並得於提起上訴後十日內向本院補提
理由書（均須按他造當事人之人數附繕本）。
                                    書記官  周素秋
中　　華　　民　　國　　94　　年　　9 　　月　　22　　日
